---
title: "ME1 / White high-tier" 
---
```{r packs, include=FALSE}
knitr::opts_chunk$set(echo = FALSE, include=TRUE, warning = FALSE, message = FALSE, fig.width = 7)
pacman::p_load(tidyverse, rio, knitr, ggrepel, pheatmap, RColorBrewer, lme4, multcomp, emmeans)
conflicted::conflict_prefer("filter", "dplyr")
conflicted::conflict_prefer("select", "dplyr")
theme_set(theme_bw(base_family = 12)) 
# ReScale <- function(x,first,last){(last-first)/(max(x)-min(x))*(x-min(x))+first}
```

- LDSR_SETOTU; EROTP_RMX; LDSR_CERCZM;	SMUTN_SUB_SPHTRE;	LDSR_PUCCSO	
- ldsr: setotu, puccso
- sdp: fusasp, zzxxff
- smutp

```{r}
riegos <- import("data/riegos_24.xlsx") %>% 
  janitor::clean_names() %>% 
  rename(FIELD_name = "localidad_sinaloa") %>%  
  distinct(FIELD_name, no_riegos) 

wht <- import("data/me1_white_high_tier.csv") %>% 
  select(-FIELD_name_1) %>%
  left_join(riegos)
```

Data-points

```{r data-points}
wht %>% 
  count(FIELD_plantingSeason, trait) %>%  
  ggplot() + 
  facet_wrap("trait") + 
  aes(round(FIELD_plantingSeason), n, group=1) + 
  geom_point() + geom_line() + 
  scale_x_continuous(breaks=scales::pretty_breaks(3)) +
  theme(axis.text.x = element_text(angle=30,hjust=1,vjust=1.0)) +
  guides(col="none")   + 
  labs(title="M1 - white high tier")
```

### YLD

```{r, eval=TRUE}
wht %>% 
  filter(FIELD_plantingSeason == 2023) %>% 
  filter(trait == "YLD") -> wht23

YLD_mod <- lmer(OBS_numValue ~ commercialName+ (1|year_loc), data=wht23)
YLD_res <- cld(emmeans(YLD_mod, ~commercialName), Letters=letters) %>% 
      mutate(rank = dense_rank(desc(str_squish(.group))))
YLD_res
```


```{r, eval=FALSE}
# EFecto riego
wht23 %>% 
  ggplot(aes(y = OBS_numValue, x=no_riegos)) + 
  facet_wrap("commercialName") + 
  geom_point(alpha=.05) + 
  # geom_boxplot(aes(group=no_riegos)) + 
  geom_smooth(method="lm") + 
  # stat_summary(col="red", size= 1) + 
  stat_summary(aes(label=round(..y..)), 
               fun.y=mean, geom="text", size=3, vjust = -0.5) 
  # scale_x_continuous(breaks=scales::pretty_breaks(3))

mod <- lm(OBS_numValue ~ factor(no_riegos)*commercialName, data=wht23)
anova(mod)
```


```{r, eval=FALSE}
wht %>% 
  # filter(commercialName %in% c("HIPOPOTAMO", "DK4050","DK5021", "P3270W", "P3274W")) %>%
  filter(trait == "YLD") %>%
  ggplot(aes(y = OBS_numValue, x = FIELD_plantingSeason)) + 
  facet_wrap("commercialName") + 
  geom_point() + 
  geom_boxplot(aes(group=FIELD_plantingSeason)) + 
  geom_smooth() + 
  theme_bw(base_size = 18) +
  stat_summary(col="red", size= 1) + 
  stat_summary(aes(label=round(..y..)), fun.y=mean, geom="text",
               size=6, vjust = -0.5) + 
  scale_x_continuous(breaks=scales::pretty_breaks(3))

wht %>% 
  # distinct(FIELD_plantingSeason, FIELD_name) %>% 
  # count(FIELD_plantingSeason)
  filter(trait == "YLD") %>%
  filter(FIELD_plantingSeason == 2023) %>%
  ggplot(aes(y = fct_reorder(commercialName, OBS_numValue, mean), x = OBS_numValue)) + 
  geom_point() + 
  theme_bw(base_size = 18) +
  geom_boxplot() + 
  stat_summary(col="red", size= 1) + 
  stat_summary(aes(label=round(..x..,2)), fun.y=mean, geom="text", size=6, vjust = -0.5)

# Cuanto mas oscuro >> MEJOR: mas rendimiento

wht %>% 
  filter(trait == "YLD") %>%
  filter(FIELD_plantingSeason == 2023) %>%
  ggplot(aes(y = FIELD_name, x = commercialName)) + 
  geom_tile(colour="black", aes(fill = OBS_numValue)) +
  scale_fill_viridis_c(direction=-1) +
  # theme(axis.text.x = element_text(angle=30,hjust=1,vjust=1.0))+
  scale_x_discrete(position = "top", expand = c(0,0)) +
  theme_bw(base_size = 12) +
  theme(legend.position="bottom") +
  theme(axis.text.x = element_text(angle=30, hjust=0,vjust=0))  +
  labs(x="") 



```

### Evolución de enfermedades

```{r}
wht %>%  
  # filter(trait %in% c("SDP_ZZXXFF")) %>%
  # count(year_loc)
  # filter(commercialName %in% c("HIPOPOTAMO", "DK4050","DK5021", "P3270W", "P3274W")) %>%
  ggplot() + 
  facet_wrap("trait", scales="free") +
  aes(x=FIELD_plantingSeason, y=OBS_numValue) +
  geom_jitter(width=.2, alpha=.2) + 
  geom_boxplot(aes(group=FIELD_plantingSeason), alpha=.2, width=.2) + 
  geom_smooth(alpha=.1, span=.9) + 
  scale_x_continuous(breaks=scales::pretty_breaks(3)) + 
  scale_y_continuous(breaks=scales::pretty_breaks(6)) +
  stat_summary(fun = "mean", colour = "red", size = 3,
               geom = "text", fontface= "bold", hjust=1,
               aes(label = round(after_stat(y),1))) +
  labs(title="M1/white high tier")
```

### SDP_FUSASP

Datos crudos: Cuanto mas oscuro >> MEJOR (menos enfermedad)

```{r, fig.width=10}
wht %>% 
  filter(str_detect(trait, "SDP_FUSASP|SDP_ZZXXFF")) %>%
  group_by(year_loc) %>% 
  summarise(SDP_FUSASP=quantile(OBS_numValue, 0.9)) %>% 
  filter(SDP_FUSASP > 10) %>% 
  pull(year_loc) -> FUSASP_keep

wht %>% 
  filter(year_loc %in% FUSASP_keep) %>% 
  filter(str_detect(trait, "SDP_FUSASP|SDP_ZZXXFF")) %>%
  select(year_loc, no_riegos, commercialName, OBS_numValue) %>% 
  pivot_wider(names_from = commercialName,
              values_from = OBS_numValue, 
                values_fn = mean
              ) %>%
  drop_na(-year_loc) %>%
  pivot_longer(-(year_loc:no_riegos), 
               names_to = "commercialName", 
               values_to ="OBS_numValue") -> FUSASP

FUSASP %>% 
  ggplot(aes(y= year_loc, x = commercialName )) + 
  geom_tile(colour="black", aes(fill = OBS_numValue)) +
  scale_fill_viridis_c() +
  scale_x_discrete(position = "top", expand = c(0,0)) +
  theme_bw(base_size = 10) +
  theme(legend.position="bottom") +
  theme(axis.text.x = element_text(angle=30, hjust=0,vjust=0))  +
  labs(x="") 

```

```{r, fig.width=10}
FUSASP_mod <- lmer(OBS_numValue ~ commercialName+ (1|year_loc), data=FUSASP)
FUSASP_res <- cld(emmeans(FUSASP_mod, ~commercialName), Letters=letters) %>% 
      mutate(rank = dense_rank(str_squish(.group)))
FUSASP_res

FUSASP %>%
  ggplot() + 
  aes(OBS_numValue, 
      fct_reorder(commercialName,OBS_numValue,mean)) + 
  geom_boxplot(outlier.shape = NA, width=.3)+
  geom_point(
    data=FUSASP_res, 
    aes(x=emmean, y=fct_reorder(commercialName, emmean, mean),
        col=str_squish(.group)), size=3) +  
  geom_text(data=FUSASP_res, 
    aes(x=emmean, y=fct_reorder(commercialName, emmean, mean),
        label=round(emmean)), fontface="bold", vjust=-.7) + 
  theme(legend.title=element_blank()) + 
  theme(legend.position="top") + 
  labs(y="", x="Incidencia")
```

### Efecto de la cantidad de riegos sobre muerte subita

```{r}
FUSASP %>% 
  ggplot() + 
  facet_wrap("commercialName") + 
  aes(x=no_riegos, y=OBS_numValue) + 
  geom_jitter(width=.01, alpha=.2) + 
  geom_smooth() + 
  scale_x_continuous(breaks=scales::pretty_breaks(3)) + 
  labs(x="Nro de riegos", y="Incidencia de plantas con muerte subita", 
       title="M1/white high tier - Efecto del riego sobre FUSASP")


mod <- lm(OBS_numValue ~ factor(no_riegos)*commercialName,data=FUSASP)
anova(mod)
# mod1 <- lm(OBS_numValue ~ factor(no_riegos)+commercialName,data=FUSASP)
# anova(mod1)
```


```{r}
cld(emmeans(mod, ~factor(no_riegos)), Letters=letters) %>% knitr::kable(row.names = F)
```

> hay efecto simple de ambos factores: genotipo y nro de riegos (a mas riegos menos FUSASP)

### LDSR_SETOTU

```{r}
wht %>%  
  filter(trait == "LDSR_SETOTU") %>% 
  # filter(commercialName %in% c("CALAMAR", "HIPOPOTAMO", "DK4050", "MX8639", "P3270W")) %>%
  ggplot() + 
  facet_wrap("commercialName") + 
  aes(x=FIELD_plantingSeason, y=OBS_numValue) +
  # aes(x=FIELD_plantingSeason, y=OBS_numValue) + 
  geom_jitter(width=.2, alpha=.2) + 
  stat_summary(fun.y=median, colour="red", geom="line", aes(group = 1)) + 
  scale_x_continuous(breaks=scales::pretty_breaks(3)) + 
  scale_y_continuous(breaks=scales::pretty_breaks(6)) +
  # stat_summary(fun = "median", colour = "white", size = 3) + 
  # stat_summary(fun = "median", colour = "red", size = 5,
  #              geom = "text", 
  #              aes(label = paste("~", after_stat(y)))) + 
  labs(title = "LDSR_SETOTU - M1 / white high tier")
```

```{r}
wht %>% 
  filter(trait == "LDSR_SETOTU") %>% 
  group_by(FIELD_name) %>% 
  summarise(LDSR_SETOTU=quantile(OBS_numValue, 0.9)) %>% 
  filter(LDSR_SETOTU > 2) %>% 
  pull(FIELD_name) -> SETOTU_keep

wht %>% 
  filter(trait == "LDSR_SETOTU") %>% 
  filter(FIELD_name %in% SETOTU_keep) %>% 
  select(year_loc, commercialName, OBS_numValue) %>% 
  pivot_wider(names_from = commercialName,
              values_from = OBS_numValue, 
              values_fn = mean) %>%
  # drop_na(-year_loc) %>%
  pivot_longer(-year_loc, names_to = "commercialName", values_to ="OBS_numValue") -> SETOTU_full

SETOTU_full %>% 
  ggplot(aes(x = commercialName, y = year_loc)) + 
  geom_tile(colour="black", aes(fill = OBS_numValue)) +
  scale_fill_viridis_c() +
  scale_x_discrete(position = "top", expand = c(0,0)) +
  theme_bw(base_size = 10) +
  theme(legend.position="bottom") +
  theme(axis.text.x = element_text(angle=30, hjust=0,vjust=0))  +
  labs(x="") 
```

```{r, eval=FALSE}
wht %>% 
  filter(!trait == "YLD") %>% 
  group_by(commercialName, trait)%>%
  summarise(score= mean(OBS_numValue, na.rm = TRUE)) %>%
  pivot_wider(names_from=trait, values_from = score) %>% 
  column_to_rownames("commercialName") %>% 
  mutate_if(is.numeric, ~ReScale(., 1, 5), na.rm = TRUE) %>% 
  pheatmap(
    cutree_rows = 3, cluster_col = FALSE, 
    # display_numbers = TRUE,  number_format = "%.1f", 
    cellwidth = 20, cellheight = 12, 
    angle_col = "45" ,
    col = rev(brewer.pal(6, 'RdYlGn')),
    legend_breaks = c(0, 1, 3, 5), # legend customisation
    legend_labels = c("Ausente", "Baja sev", "Media", "Alta sev"), 
    main = "ME1 / White high-tier" 
  ) 
```

### LDSR_PUCCSO

```{r}
wht %>%  
  filter(trait == "LDSR_PUCCSO") %>% 
  # filter(commercialName %in% c("CALAMAR", "HIPOPOTAMO", "DK4050", "MX8639", "P3270W")) %>%
  ggplot() + 
  facet_wrap("commercialName") + 
  aes(x=FIELD_plantingSeason, y=OBS_numValue) +
  # aes(x=FIELD_plantingSeason, y=OBS_numValue) + 
  geom_jitter(width=.2, alpha=.2) + 
  stat_summary(fun.y=median, colour="red", geom="line", aes(group = 1)) + 
  scale_x_continuous(breaks=scales::pretty_breaks(3)) + 
  scale_y_continuous(breaks=scales::pretty_breaks(6)) +
  # stat_summary(fun = "median", colour = "white", size = 3) + 
  # stat_summary(fun = "median", colour = "red", size = 5,
  #              geom = "text", 
  #              aes(label = paste("~", after_stat(y)))) + 
  labs(title = "LDSR_PUCCSO - M1 / white high tier")
```

```{r, eval=FALSE}
wht %>% 
  filter(trait == "LDSR_PUCCSO") %>% 
  ggplot(aes(x = FIELD_name, y = commercialName)) + 
  geom_tile(colour="black", aes(fill = OBS_numValue)) +
  scale_fill_viridis_c() +
  scale_x_discrete(position = "top", expand = c(0,0)) +
  theme_bw(base_size = 10) +
  theme(legend.position="bottom") +
  theme(axis.text.x = element_text(angle=30, hjust=0,vjust=0))  +
  labs(x="")
```


```{r, fig.width=12}
wht %>% 
  filter(trait == "LDSR_PUCCSO") %>% 
  group_by(year_loc) %>% 
  summarise(SDP_FUSASP=quantile(OBS_numValue, 0.95)) %>% 
  filter(SDP_FUSASP > 2) %>% 
  pull(year_loc) -> PUCCSO_keep

wht %>% 
  filter(year_loc %in% PUCCSO_keep) %>% 
  filter(trait == "LDSR_PUCCSO") %>% 
  select(year_loc, commercialName, OBS_numValue) %>% 
  pivot_wider(names_from = commercialName,
              values_from = OBS_numValue, 
              values_fn = mean) %>%
  drop_na(-year_loc) %>%
  pivot_longer(-year_loc, names_to = "commercialName", values_to ="OBS_numValue") -> PUCCSO

PUCCSO %>% 
  ggplot(aes(y = year_loc , x = commercialName )) + 
  geom_tile(colour="black", aes(fill = OBS_numValue)) +
  scale_fill_viridis_c() +
  scale_x_discrete(position = "top", expand = c(0,0)) +
  theme_bw(base_size = 10) +
  theme(legend.position="bottom") +
  theme(axis.text.x = element_text(angle=30, hjust=0,vjust=0))  +
  labs(x="")
```


```{r}
PUCCSO_mod <- lmer(OBS_numValue ~ commercialName+ (1|year_loc), data=PUCCSO)
# performance::check_heteroscedasticity(mod_PUCCSO)
# performance::check_normality(mod_PUCCSO)
PUCCSO_res <- cld(emmeans(PUCCSO_mod, ~commercialName), Letters=letters) %>% 
      mutate(rank = dense_rank(str_squish(.group)))
PUCCSO_res

PUCCSO %>%
  ggplot() + 
  aes(OBS_numValue, 
      fct_reorder(commercialName,OBS_numValue,mean)) + 
  geom_count(alpha=.2) + 
  geom_point(
    data=PUCCSO_res, 
    aes(x=emmean, y=fct_reorder(commercialName, emmean, mean),
        col=str_squish(.group)), size=3) +  
  geom_text(data=PUCCSO_res, 
    aes(x=emmean, y=fct_reorder(commercialName, emmean, mean),
        label=round(emmean,1)), fontface="bold", vjust=-.7) + 
  theme(legend.title=element_blank()) + 
  theme(legend.position="top") + 
  labs(y="", x="Incidencia") + 
  scale_x_continuous(breaks=scales::pretty_breaks(6))  
```

## Tabla resumen 

```{r, fig.width=9}
wht_res <- bind_rows(list(SDP_FUSASP = FUSASP_res, LDSR_PUCCSO = PUCCSO_res, YLD=YLD_res), .id = "trait")

wht_res %>% 
  ggplot(aes(y= trait, x = commercialName )) + 
  geom_tile(colour="black", aes(fill = rank)) +
  geom_text(aes(label=round(emmean)), color="white", size=4, fontface="bold") +
  geom_text(aes(label=paste0(rank, "°")), color="white", size=3, vjust=2.2, fontface="bold") +
  scale_fill_viridis_c(begin = 0,  end= .9, guide = guide_legend(reverse = FALSE), 
                       breaks=c(1,5,10)) +
  scale_x_discrete(position = "top", expand = c(0,0)) +
  theme_bw(base_size = 16) +
  theme(axis.text.x = element_text(angle=30, hjust=0,vjust=0))  +
  labs(x="") 
```

```{r BLUPS, eval=FALSE}
wht_clean <- bind_rows( list(SDP_FUSASP = FUSASP, LDSR_PUCCSO = PUCCSO), .id = "trait")
mod_serie <- lmer(OBS_numValue ~ - 1 +  trait +  (1|trait:commercialName),
                  data=wht_clean)

ranef_df <- ranef(mod_serie)[[1]] %>%
  rownames_to_column(var = "trait:commercialName") %>% 
  separate("trait:commercialName", 
           sep=":", into=c("trait", "commercialName")) %>%
  rename(BLUP = "(Intercept)") 

fixef_df <- broom::tidy(fixef(mod_serie)) %>% 
  mutate(trait=str_remove_all(names, "trait")) %>%
  rename(Media = x) %>% 
  select(-names)

wht_blups <- wht %>% 
  group_by(trait, commercialName) %>% 
  summarise(mean_obs= mean(OBS_numValue),
            n = n()) %>% 
  left_join(ranef_df) %>% 
  left_join(fixef_df) %>% 
  drop_na(BLUP) %>% 
  mutate(BLUPs = Media + BLUP) %>% 
  # left_join(data_points, by=c("trait", "commercialName")) %>% 
  mutate(Período="2021/23") %>% 
  data.frame()
# wht_blups %>% export("data/wht_blups.csv") 

wht_blups %>%
  ggplot() + 
  facet_wrap("trait", scales="free") + 
  aes(x=mean_obs, y=BLUPs) + 
  geom_point()  
  # geom_abline(intercept = 0, slope = 1)
```
